臺灣高等法院刑事裁定　　　　　　　　 96年度毒抗字第329號
抗　告　人　甲○○
　　　　　　　　　　（現於台灣台北看守所執行中）
上列抗告人因毒品危害防制條例案件，不服臺灣台北地方法院中
華民國96年7月31日裁定（96年度毒聲字第505號），提起抗告，
本院裁定如下：
    主  文
抗告駁回。
    理  由
一、原裁定意旨略以：甲○○因施用第2級毒品安非他命案件(原
    裁定誤載為第1級毒品海洛因)，經裁定觀察、勒戒後，認有
    繼續施用毒品之傾向，爰依毒品危害防制條例第20條第2項
    規定，裁定令入戒治處所施以強制戒治。
二、抗告意旨略以：抗告人係因施用第二級毒品安非他命經台灣
    台北地方法院裁定進入勒戒處所執行觀察勒戒，惟2個月期
    滿後，該院96年度毒聲字第505號裁定卻稱抗告人施用第一
    級毒品海洛因，有繼續施用傾向，須強制戒治。再抗告人於
    執行觀察勒戒期間均安守本分，無任何違反法紀之行為，且
    抗告人係第一次接受觀察勒戒，另案尚有15年2月之有期徒
    刑待執行，在監執行時自不可能有繼續施用毒品之可能，原
    裁定所據之評分依據及評分表有誤云云。
三、按觀察、勒戒後，檢察官依據勒戒處所之陳報，認受觀察、
    勒戒人有繼續施用毒品傾向者，檢察官應聲請法院裁定令入
    戒治處所強制戒治，其期間為6個月以上，至無繼續強制戒
    治之必要為止，但最長不得逾1年，毒品危害防制條例第20
    條第2項定有明文。
四、經查：
  (一)抗告人於民國（下同）95年8月17日為警查獲施用第二級毒
    品安非他命，經台灣台北地方法院檢察署檢察官聲請台灣台
    北地方法院裁定觀察勒戒（95年度聲觀字第562號），由該
    院以95年度毒聲字第732號裁定抗告人施用第二級毒品，應
    送勒戒處所觀察勒戒。嗣經台北看守所附設勒戒處所評估後
    ，認抗告人有繼續施用毒品之傾向，經台灣台北地方法院檢
    察署檢察官聲請台灣台北地方法院裁定強制戒治（96年度聲
    戒字第100號），由該院以96年度毒聲字第505號裁定抗告人
    應強制戒治等情，有上開聲請書、裁定附卷可稽，惟上開96
    年度聲戒字第100號聲請書、96年度毒聲字第505號裁定均誤
    載被告所施用之毒品為第一級毒品，應由上開聲請之檢察官
    、裁定之法院為更正，惟此項明顯之誤載尚不影響該裁定之
    效力，核先敘明。
  (二)按有無繼續施用毒品傾向之評估標準，並非完全以受勒戒人
    勒戒後之結果為準，勒戒前之各種情況，仍應作為評估之依
    據。而依勒戒處所評分說明手冊規定，係以人格特質、臨床
    徵候及環境相關因素三項合併計算分數：(一)分數100分至71
    分，判定為有繼續施用毒品傾向。(二)50分至0分判定為無繼
    續施用毒品傾向。(三)70分至51分間判定有繼續施用毒品傾向
    之原則為有下列各項之一者：1.缺乏病識感或戒治動機者。
    2.第一級毒品使用者。3.有煙毒前科者。4.有礙家庭、社會
    和諧與安寧者。若無以上各項之一，惟判定者認為個案「有
    繼續施用毒品傾向」者，應在「有無繼續施用毒品傾向證明
    書」詳細說明欄內載明，並於綜合判斷項下勾選「有繼續施
    用毒品傾向」。(四)分數為50分以下，原本應列為「無繼續
    施用毒品傾向」，但綜合評分者根據臨床實務，有具體事證
    ，認為個案「有繼續施用毒品傾向」者，以綜合評分者所評
    估為準，惟須在「有無繼續施用毒品傾向證明書」詳細說明
    欄載明具體事證。而其中之人格特質係依：(1)毒品犯罪相關
    司法紀錄、(2)其他犯罪紀錄、(3)短期內是否再犯及其他行為
    觀察 (夾藏、暴力、自殺、恐嚇、拒食、辱罵、喧嘩)；臨
    床徵候係依：戒斷症狀有無、是否使用多種藥物、有無注射
    使用、使用期間長短、情緒及態度；環境相關因素係依：社
    會功能是否良好、支持系統等；作為判斷分數之依據。判定
    者判定人格特質、臨床徵候及環境相關因素合計三項分數，
    固係供為判定者判定「有無繼續施用毒品傾向」之審酌標準
    ，但非唯一標準。綜合評分者，應根據臨床實務，有具體事
    證，認為個案「有繼續施用毒品傾向」者，以綜合評分者所
    評估為準。
  (二)本件抗告人經臺灣臺北看守所附設勒戒處所評分結果，人格
    特質得4分、臨床徵候得50分、環境相關因素得9分，合計63
    分，綜合判斷為「有繼續施用毒品傾向」，有臺灣臺北看守
    所附設觀察勒戒處所之「有無繼續施用毒品傾向評估標準紀
    錄表」、96年6月23日之「有無繼續施用毒品傾向證明書」
    在卷可稽。其中臨床徵候一項，抗告人有戒斷症狀及多重藥
    物使用情形，且使用期間超過一年，情緒及態度均不良，抗
    告人此項得分為50分，幾達滿分；而在環境相關因素一項，
    抗告人之社會功能亦屬不良，則該勒戒處所綜合評分者依個
    案之臨床實務及具體事證，判定抗告人為「有繼續施用毒品
    傾向」，依上開說明，尚無不合。再強制戒治為保安處分，
    與有期徒刑之執行性質不同，抗告人是否另有有期徒刑待執
    行則係戒治完成後之事，尚不得執此免於執行強制戒治。抗
    告人空言評分標準有誤云云，尚非可採。
五、從而，原法院裁定抗告人令入戒治處所施以強制戒治，其期
    間為6個月以上，至無繼續強制戒治之必要為止，但最長不
    得逾1年，認事用法均無違誤，本件抗告，核無理由，應予
    駁回。
據上論結，應依刑事訴訟法第412條，裁定如主文。
中　　華　　民　　國　　96　　年　　9 　　月　　17　　日
                  刑事第九庭審判長法  官  劉景星
                                  法  官  吳啟民
                                  法  官  王敏慧
以上正本證明與原本無異。
不得再抗告。
                                  書記官  丁淑蘭
中　　華　　民　　國　　96　　年　　9 　　月　　17　　日
